臺灣新竹地方法院民事簡易判決
110年度竹東簡字第144號
原      告  和泰產物保險股份有限公司

法定代理人  莊瑞德  
訴訟代理人  郭書瑞  
            劉亭妤  
被      告  林金漳  


上列當事人間請求損害賠償事件，本院於民國110 年10月12日辯
論終結，判決如下：
    主      文
被告應給付原告新臺幣壹拾陸萬肆仟伍佰貳拾參元，及自民國一
一○年五月十五日起至清償日止，按週年利率百分之五計算之利
息。
訴訟費用由被告負擔。
本判決得假執行。 
    事實及理由
壹、程序方面：
一、按訴狀送達後，原告不得將原訴變更或追加他訴。但擴張或
    減縮應受判決事項之聲明者，不在此限；民事訴訟法第255
    條但書第1 項第3 款定有明文。本件原告起訴時，原係請求
    被告給付原告新臺幣（下同）172,234元及自起訴狀繕本送
    達翌日起至清償日止，按週年利率5%計算之利息；請依職權
    宣告假執行。嗣於本院民國110 年10月12日言詞辯論期日當
    庭減縮聲明為：被告應給付原告164,523元，利息部分則不
    變，此有同日言詞辯論筆錄附卷可參（見本院卷第123 頁）
    ，核原告上開所為，僅係單純減縮應受判決事項聲明，揆之
    首揭說明，尚無不合，應予准許。 
二、被告經合法通知，未於言詞辯論期日到場，核無民事訴訟法
    第386 條各款所列情形，爰依原告之聲請，由其一造辯論而
    為判決。
貳、實體方面：
一、原告主張：被告於108 年7 月27日7 時30分許，駕駛車牌號
    碼000-0000號自用小客車（下稱被告車輛），行經國道三號
    88.5公里處南向中線車道時，因未注意車前狀態之過失，由
    後方追撞原告承保訴外人張淑玲所有、駕駛之車牌號碼000-
    0000號自用小客車（下稱系爭車輛），致系爭車輛受有損害
    。嗣系爭車輛送廠修理，系爭車輛修復費用扣除零件折舊後
    為164,523元，被告自應負全部之損害賠償責任。原告已依
    保險契約理賠，乃依據保險法第53條第1 項、民法第184 條
    第1 項前段、第191 條之2規定提起本件訴訟。並聲明：如
    上開變更後訴之聲明。
二、被告未於言詞辯論期日到場，亦未提出書狀作何聲明或陳述
    。
三、得心證之理由：
  ㈠原告主張之上開事實，業據其提出與所述相符之國道公路警
    察局道路交通事故當事人登記聯單、道路交通事故初步分析
    研判表、系爭車輛行車執照、車損照片、估價單、電子發票
    等件影本為證；並有內政部警政署國道公路警察局第六公路
    警察大隊110年5月21日國道警六交字第1106003645號函文暨
    所附之道路交通事故現場圖、道路交通事故調查報告表（一
    ）、（二）、國道公路警察局道路交通事故當事人登記聯單
    、道路交通事故初步分析研判表、道路交通事故談話記錄表
    及照片黏貼紀錄表等件附卷可稽；而被告已於相當時期受合
    法之通知，未於言詞辯論期日到場，亦未提出書狀作何聲明
    或陳述，本院依上開調查證據之結果，堪信原告之主張為真
    實。
  ㈡按汽車在同一車道行駛時，除擬超越前車外，後車與前車之
    間應保持隨時可以煞停之距離；汽車行駛時，駕駛人應注意
    車前狀況，隨時採取必要之安全措施。道路交通安全規則第
    94條第1 項、第3 項分別定有明文。上開規範當屬汽車駕駛
    人於駕駛時應負之注意義務。經查，被告於前揭時間駕駛被
    告車輛行經上開地點，本應注意車前狀況，隨時採取必要之
    安全措施，並應與行駛在前之車輛，保持隨時可以煞停之距
    離；而依道路交通事故現場圖所示，系爭車輛係行駛於國道
    三號高速公路南向之中線車道，被告所駕駛之被告車輛則同
    向行駛在系爭車輛後方，且據被告於事故發生後警詢時自承
    ：我從桃園出發上國3欲回雲林，行經，肇事地點時我要拿
    水，沒注意車前狀況，不小心就碰撞到系爭車輛車尾等語；
    系爭車輛駕駛人張淑玲則於警詢時陳稱：我駕駛系爭車輛從
    桃園欲南下回嘉義，當時行駛於中線車道，行經肇事地點時
    ，突然聽到碰一聲，我才發覺系爭車輛後車尾遭後方之被告
    車輛撞擊而發生事故等語，有道路交通事故談話紀錄表在卷
    可憑（見本院卷第65至67頁）。又觀諸本件車禍事故依國道
    公路警察局道路交通事故初步分析研判表記載雙方駕駛人可
    能之肇事原因或違規事實為「甲○○（即被告）：未注意車前
    狀態；張淑玲（即系爭車輛駕駛人）：尚未發現肇事因素」
    等語。是認本件車禍事故之發生，顯係被告駕駛被告車輛因
    未注意車前狀況及保持隨時可以煞停之距離，致撞擊同向前
    方張淑玲駕駛之系爭車輛，系爭車輛因而受損，足徵被告就
    本件車禍事故之發生確有過失。又被告之過失駕駛行為與原
    告承保之系爭車輛受有損害間亦具相當因果關係，被告自應
    就其過失不法侵權行為所致原告承保系爭車輛之損害，負賠
    償責任。
  ㈢次按因故意或過失，不法侵害他人之權利者，負損害賠償責
    任；汽車、機車或其他非依軌道行駛之動力車輛，在使用中
    加損害於他人者，駕駛人應賠償因此所生之損害；不法毀損
    他人之物者，被害人得請求賠償其物因毀損所減少之價額；
    被保險人因保險人應負保險責任之損失發生，而對於第三人
    有損失賠償請求權者，保險人得於給付賠償金額後，代位行
    使被保險人對於第三人之請求權。民法第184 條第1 項前段
    、第191 條之2 前段、第196 條、保險法第53條第1 項分別
    定有明文。又按物被毀損時，被害人除得依民法第196 條請
    求賠償外，並不排除民法第213 條至第215 條之適用。依民
    法第196 條請求賠償物被毀損所減少之價額，得以修復費用
    為估定之標準，但以必要者為限（例如︰修理零件以新品換
    舊品，應予折舊）。又參之營利事業所得稅查核準則第95條
    第6款規定，固定資產提列折舊採用定率遞減法者，以1 年
    為計算單位，其使用期間未滿1 年者，按實際使用之月數相
    當於全年之比例計算之，不滿1 月者，以月計。再依行政院
    公布之固定資產耐用年數表及固定資產折舊率表，系爭車輛
    為自用小客車，依固定資產耐用年數表第二類第三項規範，
    耐用年數為5 年，再依固定資產折舊率表之定率遞減法，每
    年折舊率為1000分之369 ，但其最後1 年之折舊額，加歷年
    折舊累計額，總和不得超過該資產成本原額10分之9 。從而
    ，系爭車輛修復費用之零件125,390元部分，應以扣除折舊
    後費用為限。查系爭車輛於108 年6 月出廠，有原告提出之
    行車執照在卷可參，雖不知實際出廠之日，惟依民法第124 
    條第2 項之規定，可推定其為該月15日，堪以該日期為出廠
    日期。系爭車輛於108 年7 月27日碰撞受損，距離出廠日為
    1月又12日，故本件折舊採計為2 月。是以，原告就零件部
    分，所得請求被告賠償之範圍，扣除折舊後應以117,679元
    為限（計算式如附表）。準此，原告承保之系爭車輛因本件
    車禍事故所支出之修復費用為164,523元（計算式：工資17,
    410元＋烤漆29,434元＋扣除折舊後零件117,679元＝164,523元
    ）。
四、末按給付無確定期限者，債務人於債權人得請求給付時，經
    其催告而未為給付，自受催告時起，負遲延責任。其經債權
    人起訴而送達訴狀，或依督促程序送達支付命令，或為其他
    相類之行為者，與催告有同一之效力；遲延之債務，以支付
    金錢為標的者，債權人得請求依法定利率計算之遲延利息；
    應付利息之債務，其利率未經約定，亦無法律可據者，週年
    利率為5%，民法第229 條第2 項、第233 條第1 項前段、第
    203 條分別定有明文。查本件民事起訴狀繕本係於110年5月
    14日送達被告，有送達證書1 紙存卷可憑，是原告請求利息
    之起算日為110年5月15日，應堪認定。
五、綜上所述，原告依保險代位及侵權行為之法律關係，請求被
    告給付原告164,523元，及自110年5月15日起至清償日止，
    按週年利率5%計算之遲延利息，洵屬有據，應予准許。
六、本件係就民事訴訟法第427 條第1 項訴訟適用簡易程序所為
    被告敗訴之判決，依同法第389 條第1 項第3 款規定，應依
    職權宣告假執行。原告聲請依職權宣告假執行，僅具促使法
    院職權發動之效力，自毋庸為准駁之論述。另於判決時確定
    訴訟費用額如主文第2 項所示。
七、訴訟費用負擔之依據：民事訴訟法第78條。
中　　華　　民　　國　　110 　年　　10　　月　　28　　日
                  竹東簡易庭  法　官  黃致毅
以上正本證明與原本無異。
如不服本判決，須以違背法令為理由，於判決送達後20日內向本
庭提出上訴狀（應按他造當事人之人數附繕本）；如委任律師提
起上訴者，應一併繳納上訴審裁判費。
中　　華　　民　　國　　110 　年　　10　　月　　28　　日
                              書記官　蕭宛琴
　　　　　　　　　　　　　　　
附表：
車牌號碼000-0000號自用小客車（即系爭車輛）更新零件費用折舊之計算   第一年折舊 125,390×0.369×2/12＝7,711  時價亦即折舊後之金額  125,390－7,711＝117,679 備註： 一、零件新臺幣125,390元。 二、上列計算小數點以下均四捨五入。